【裁判字號】    95,台上,1286
【裁判日期】    950316
【裁判案由】    違反槍砲彈藥刀械管制條例等罪
【裁判全文】
最高法院刑事判決            九十五年度台上字第一二八六號
    上 訴 人  台灣高等法院高雄分院檢察署檢察官
    被    告  丙○○
    上 訴 人
    即 被 告  甲○○
              乙○○
                      9之5號.
上列上訴人等因被告等違反槍砲彈藥刀械管制條例等罪案件，不
服台灣高等法院高雄分院中華民國九十四年十二月二十七日第二
審更審判決（九十四年度上更(一)字第四二號，起訴案號：台灣高
雄地方法院檢察署八十八年度偵字第三○二二一號），提起上訴
，本院判決如下：
    主  文
上訴駁回。
    理  由
按刑事訴訟法第三百七十七條規定：上訴於第三審法院，非以判
決違背法令為理由不得為之；是提起第三審上訴，應以原判決違
背法令為理由，係屬法定要件。如果上訴理由狀並未依據卷內訴
訟資料具體指摘原判決不適用何種法則或如何適用不當，或所指
摘原判決違法情事，顯與法律規定得為第三審上訴理由之違法情
形不相適合時，均應認其上訴為違背法律上之程式，予以駁回。
本件檢察官上訴意旨略稱：（一）、甲○○、乙○○於第一審法
院訊問時，就何人在何處以何種方式，相約於何時至靶場打靶，
及乙○○事後因故未能前往打靶時，有無通知甲○○等之供述前
後矛盾；另乙○○、丙○○於警詢就丙○○所駕駛車上何以有獵
槍之供述，亦不相符合，原判決採信該等矛盾之詞，遽認乙○○
非向甲○○借用獵槍，其事實之認定難謂適法。（二）、依高雄
縣射擊委員會民國九十四年十一月一日高縣射總字第○六○號函
檢附槍照影本，僅能證明乙○○曾申請使用供射擊運動之飛靶槍
枝，惟該槍枝係何時發照？本件案發時已否申請使用？原審並未
查明；況乙○○縱申請使用上開槍枝，非無再向甲○○借用扣案
獵槍之可能？原判決認乙○○已有上開槍枝，毋需再向甲○○借
用，即與論理法則有違。（三）、丙○○究於案發當日十四時或
十七時駕車搭載乙○○至林國傳處修理水車，原判決事實及理由
之認定相互矛盾。（四）、丙○○於警詢時既供稱扣案獵槍係乙
○○向人借用，該槍長達一百二十公分，置於丙○○所駕車輛後
座，則丙○○顯知悉乙○○帶有槍、彈一同前往林國傳處，參以
案發時丙○○尚在保護管束期間，其明知乙○○攜帶扣案槍、彈
仍駕車搭載，丙○○對該等槍、彈難謂無支配能力，原判決認丙
○○就該等槍、彈無支配能力而不知情，亦有違經驗法則。（五
）、原判決理由六、（三）說明：扣案獵槍在乙○○交還甲○○
之前，該獵槍係在乙○○實力支配之下云云，如依此推論，在乙
○○交還甲○○之前，該獵槍即不在甲○○實力支配之下，從而
，甲○○、乙○○就該獵槍之實力支配，應有時間階段性之區別
，然原判決卻認甲○○、乙○○就未經許可持有獵槍行為，均為
共同正犯，復有理由矛盾之違背法令；上訴人即被告甲○○、乙
○○上訴意旨亦略以：（一）、甲○○就扣案獵槍領有自衛槍枝
執照，縱將該獵槍託乙○○攜帶至靶場，致衍生乙○○非法持有
獵槍犯行，苟應成立犯罪，亦僅應否成立幫助犯，原判決論伊二
人為共同正犯，適用法律顯有錯誤。（二）、內政部警政署所頒
「槍彈使用許可及管理作業規定」，係於八十二年六月八日頒布
，同年月十五日起實施，可見七十九年間並無射擊練習用槍、彈
不得攜出靶場之規定；而證人即高雄縣射擊委員會會員謝忠興、
蔡秋夏均證述：八十二年以前，協會未設立彈藥庫，代為保管之
高雄縣警察局藏彈室空間又過於狹小，故協會依會員申請統一申
購子彈後，均要求會員攜回自行保管等語；況上開作業規定實施
後，乙○○亦未收到該如何遵行之通知，縱攜帶霰彈來回於自宅
與靶場間，主觀上委無非法持有霰彈之犯意，原判決僅憑上開「
槍彈使用許可及管理作業規定」及證人蘇東山不利之證言，逕為
不利乙○○之認定，殊有未洽等語。惟查，原判決依憑甲○○、
乙○○之部分自白，丙○○及證人林國傳、蘇東山於警詢、一審
或原審訊問時之證述，復有內政部警政署刑事警察局八十三年一
月十八日八三警署保字第三七七號函及八十八年鑑驗通知書一紙
、內政部七十四年七月二十四日七四警署保字第二三九一○號函
影本及八十二年六月六日台內警字第八二七六五二號函所頒「槍
彈使用許可及管理作業規定」、高雄縣警察局九十年十二月十一
日高警保民字第四六○二八號函、高雄縣射擊委員會九十四年十
一月一日高縣射總字第○六○號函及槍照影本、暨獵槍一把、霰
彈二十五顆（經鑑驗試射耗用三顆）、扣押槍、彈清單及槍、彈
照片等證據，資以認定甲○○、乙○○共同犯有九十年十一月十
四日修正公布之槍砲彈藥刀械管制條例第八條第四項未經許可，
持有獵槍罪；乙○○另犯有九十四年一月二十六日修正公布之同
條例第十二條第四項未經許可，持有子彈罪。乙○○所犯上開二
罪，犯意各別，應予分論併罰。又公訴意旨指甲○○部分，應論
以上開條例第八條第三項未經許可出借獵槍罪，亦有未合，惟起
訴基本事實相同，乃變更應適用之法條；又甲○○與乙○○就未
經許可，持有獵槍部分，有犯意聯絡，行為分擔，為共同正犯。
因而撤銷第一審之科刑判決，改判分別論甲○○以共同未經許可
，持有獵槍罪，處有期徒刑壹年陸月，併科罰金新台幣（下同）
陸萬元，罰金部分並諭知易服勞役之折算標準，緩刑肆年，扣案
獵槍（槍身號碼二四四三三四號）壹把沒收；論乙○○以共同未
經許可，持有獵槍及未經許可，持有子彈罪，各處有期徒刑壹年
陸月及捌月，各併科罰金陸萬元及肆萬元，並定應執行刑有期徒
刑貳年，併科罰金捌萬元，罰金部分並諭知易服勞役之折算標準
，緩刑伍年，扣案獵槍壹把及霰彈貳拾貳顆均沒收；丙○○部分
改判無罪；已分別詳敘所憑之證據及認定之理由。並對甲○○、
乙○○否認無故持有獵槍、非法持有霰彈之辯詞，如何不足採取
，均已在理由內詳予指駁；從形式上觀察，原判決並無違背法令
情形。按事實之認定及證據之取捨，乃屬事實審法院之職權，事
實審法院本得參酌相關證據為自由之判斷，苟無違反經驗法則或
論理法則，自難指為違法。又證據之證明力係由法院自由判斷，
縱證人之證言前後未盡相符，但事實審法院本於審理所得心證，
就其證言之一部認確實可信予以採取，尚非法所不許。查原判決
依憑甲○○、乙○○之部分自白，及丙○○、林國傳之證言，認
甲○○於八十八年十二月十二日上午，與乙○○相約是日下午三
時許，至高雄縣射擊委員會靶場練習射擊，因甲○○欲先至高雄
市好市多大賣場購物，於同日下午一時許，明知乙○○未領有內
政部自衛槍枝執照，即在其住處，與乙○○基於犯意聯絡，將獵
槍一支交付乙○○委其攜至靶場，同日下午二時許，乙○○受林
國傳委託修理水車，遂打電話告知甲○○不克前往靶場，復因自
有汽車無法發動，乃於同日下午五時許，攜帶修理水車工具連同
扣案槍、彈，央請不知情之丙○○駕駛ＶＩ－3245號自用小客車
，將之載至高雄縣永安鄉林國傳處修理水車，足見乙○○非向甲
○○借用獵槍等情，經核此部分事實之認定與卷內資料相符，縱
原判決就其他與事實不符之自白及證詞，未說明摒棄不採之心證
理由，稍嫌疏漏；暨丙○○究於案發當日下午二時抑下午五時駕
車搭載乙○○至林國傳處修理水車，認定未臻明確，因不影響判
決主旨，均不能指為違法；至乙○○申請使用供射擊運動之飛靶
槍枝，係何時發照？本件案發時已否申請使用？與上開事實之認
定，無何影響，原審不為無益之調查，難謂有調查職責未盡之違
法；檢察官上訴意旨（一）、（二）、（三）執此指摘，自非適
法之第三審上訴理由。又共同正犯之意思聯絡，不限於事前有協
議，即僅於行為當時有共同犯意聯絡亦屬之，又行為之分擔，亦
不以每一階段均經參與為必要；故具有相互利用其行為之合同意
思，仍應負共同正犯罪責。而刑法上之幫助犯，係指以幫助之意
思，對於正犯資以助力，而未參與實施犯罪之行為者而言，如就
構成犯罪事實之一部，已參與實施即屬共同正犯。查甲○○明知
乙○○未領有內政部自衛槍枝執照，仍使乙○○非法持有獵槍，
二人間顯有犯意之聯絡，具有相互利用其行為之合同意思，雖甲
○○、乙○○對扣案獵槍之實力支配，有時間階段性之區別，原
判決仍論甲○○、乙○○均為共同正犯，依上說明，其法則之適
用洵無違誤；檢察官上訴意旨（五）及甲○○、乙○○上訴意旨
（一）猶加以爭論，亦非適法。再丙○○就扣案槍、彈並無支配
能力，乙○○攜帶扣案槍、彈上丙○○所駕自用小客車一節，其
並不知情，原判決理由六已詳述其調查審認之結果，檢察官上訴
意旨（四）復為事實上之爭辯，仍非適法之上訴理由。末查，未
經許可持有獵槍罪，乃行為繼續犯，乙○○於七十九年間在住處
藏放扣案霰彈二十五顆時，「槍彈使用許可及管理作業規定」雖
尚未頒布，但嗣於八十二年六月六日頒布後，即應依該規定交警
察機關儲放保管，乙○○未依規定辦理，自屬違法；乙○○上訴
意旨（二）指其主觀上並無非法持有霰彈之犯意云云，尚有誤會
。綜上所述，檢察官及甲○○、乙○○上訴意旨，均單憑己見，
對原審職權之適法行使及原判決理由已說明之事項，任意爭辯；
其他上訴意旨復未依據卷內資料具體指摘原判決究係如何違背法
令，亦非適法之上訴理由；上訴人等之上訴核與法定上訴第三審
之形式要件不符，其等上訴違背法律上之程式，均應予駁回。
據上論結，應依刑事訴訟法第三百九十五條前段，判決如主文。
中    華    民    國  九十五  年    三    月  十六    日
                      最高法院刑事第十二庭
                          審判長法官  林  永  茂
                                法官  洪  文  章
                                法官  蘇  振  堂
                                法官  蕭  仰  歸
                                法官  何  菁  莪
      本件正本證明與原本無異
                                      書  記  官
中    華    民    國  九十五  年    三    月  二十二  日
                                                  Ｒ


司法院資訊處製作；財團法人民間司法改革基金會備份。
